臺灣南投地方法院刑事判決
111年度審訴字第232號
公  訴  人  臺灣南投地方檢察署檢察官 
被      告  郭長宏



上列被告因偽造文書案件，經檢察官提起公訴（111年度偵字第3
575號），因被告於準備程序中就被訴事實為有罪之陳述，經告
以簡式審判程序之旨，並聽取當事人意見後，本院合議庭裁定由
受命法官獨任進行簡式審判程序，判決如下：
    主          文
郭長宏犯侵占遺失物罪，處罰金新臺幣壹萬元，如易服勞役，以
新臺幣壹仟元折算壹日。又犯行使偽造準私文書罪，累犯，處有
期徒刑伍月，如易科罰金，以新臺幣壹仟元折算壹日，未扣案之
犯罪所得新臺幣貳仟玖佰元沒收，於全部或一部不能沒收或不宜
執行沒收時，追徵其價額。
    犯罪事實及理由
一、本案係依簡式審判程序審理，則本案證據之調查，依刑事訴
    訟法第273條之2規定，自不受同法第159條第1項、第161條
    之2、第161條之3、第163條之1及第164條至第170條規定之
    限制。
二、本案犯罪事實及證據，除證據部份應補充被告郭長宏於本院
    訊問、準備程序及審理時之自白（見本院卷第154、164、16
    9、170頁）外，餘均引用起訴書及補充理由書之記載（如附
    件）。
三、論罪科刑之理由：
　(一)核被告所為，係犯刑法第337條之侵占遺失物罪，第216條
      、第210條、第220條第2項之行使偽造準私文書罪及第339
      條第2項之詐欺得利罪。被告偽造準私文書之低度行為，
      應為行使之高度行為所吸收，不另論罪。又被告基於詐欺
      得利之目的，行使偽造準私文書，係以一行為同時觸犯刑
      法第216條、第210條、第220條第2項之行使偽造準私文書
      罪及第339條第2項之詐欺得利罪，為想像競合犯，應依刑
      法第55條規定，從重論以行使偽造準私文書罪。其所犯侵
      占遺失物罪及行使偽造準私文書罪2罪間，犯意各別，行
      為互殊，應予分論併罰。
  (二)被告前因偽造文書等案件，經臺灣臺中地方法院以109年
      度易字第1322號判處有期徒刑3月、2月確定，並與臺灣高
      雄地方法院109年度簡字第1612號、臺灣新竹地方法院109
      年度簡上字第51號等判決所處徒刑，經臺灣臺中地方法院
      以110年度聲字第3196號裁定應執行有期徒刑6月確定，甫
      於民國111年1月12日執行完畢，有各該判決書及臺灣高等
      法院被告前案紀錄表在卷可稽。其於有期徒刑執行完畢後
      僅3個多月，即故意再犯本案之行使偽造準私文書罪部分
      ，所犯罪質與前案相同，手法相似，參以被告於警詢中自
      陳：「(問：你當時拾獲該合作金庫visa卡，為何沒有拿
      去派出所？)我想說能不能先拿來使用，剛好想到卡費還
      沒繳，所以拿來繳費。」等語(見警卷第2頁)，可見其主
      觀上未能警惕，而為本案犯行，侵害他人法益，對刑罰反
      應力甚為薄弱，因此加重其本案所犯行使偽造準私文書罪
      之刑，不致生行為人所受之刑罰超過其所應負擔罪責及其
      人身自由因此有遭受過苛之侵害，而不符憲法罪刑相當原
      則或牴觸憲法第23條比例原則之情形，爰依刑法第47條第
      1項規定，加重其刑。
　(三)本院審酌：被告前有多次財產犯罪紀錄，品行非佳，不思
      以正當途徑謀取財物，竟為一己之利，偶然拾獲被害人陳
      韻如之合作金庫金融卡後，將之侵占入己，並冒用被害人
      名義以該金融卡繳交自身行動電話費用，兼衡其於本院審
      理時終能坦承犯行，惟迄今未實際賠償被害人之犯後態度
      ，暨被告自述國小肄業之智識程度，從事中古車買賣，月
      收入約新臺幣(下同)3萬元，家庭經濟狀況普通等一切量
      刑事項，分別量處如主文所示之刑，並就罰金刑部分諭知
      易服勞役之折算標準，及就有期徒刑部分諭知易科罰金之
      折算標準。
　(四)沒收：被告本案未扣案之犯罪所得2,900元，應依刑法第3
      8條之1第1項、第3項宣告沒收，於全部或一部不能沒收或
      不宜執行沒收時，追徵其價額。
四、適用之法律：
　　刑事訴訟法第273條之1第1項、第299條第1項前段、第310 
    條之2、第454條第2項。
五、如不服本判決，應於收受送達後20日內向本院提出上訴書狀
　　，並應敘述具體理由；其未敘述上訴理由者，應於上訴期間
　　屆滿後20日內向本院補提理由書（均須附繕本）。
本案經檢察官陳俊宏提起公訴，檢察官王晴玲到庭執行職務。
中　　華　　民　　國　　111 　年　　11　　月　　3 　　日
　　　　　　　　　刑事第五庭  法　官　  施俊榮
以上正本與原本無異。
如不服本判決應於收受送達後20日內向本院提出上訴書狀，並應
敘述具體理由；其未敘述上訴理由者，應於上訴期間屆滿後20日
內向本院補提理由書（均須按他造當事人之人數附繕本）「切勿
逕送上級法院」。
告訴人或被害人如對於本判決不服者，應具備理由請求檢察官上
訴，其上訴期間之計算係以檢察官收受判決正本之日期為準。
　　　　　　　　　　　　　　　書記官　  黃馨儀
中　　華　　民　　國　　111 　年　　11　　月　　3 　　日
附錄本案論罪科刑法條：
中華民國刑法第337條、第216條、第210條、第220條第2項、第3
39條第2項
中華民國刑法第337條
意圖為自己或第三人不法之所有，而侵占遺失物、漂流物或其他
離本人所持有之物者，處1萬5千元以下罰金。
中華民國刑法第216條
（行使偽造變造或登載不實之文書罪）
行使第210條至第215條之文書者，依偽造、變造文書或登載不實
事項或使登載不實事項之規定處斷。
中華民國刑法第210條
（偽造變造私文書罪）
偽造、變造私文書，足以生損害於公眾或他人者，處5年以下有
期徒刑。
中華民國刑法第220條
（準文書）
在紙上或物品上之文字、符號、圖畫、照像，依習慣或特約，足
以為表示其用意之證明者，關於本章及本章以外各罪，以文書論
。
錄音、錄影或電磁紀錄，藉機器或電腦之處理所顯示之聲音、影
像或符號，足以為表示其用意之證明者，亦同。
中華民國刑法第339條
（普通詐欺罪）
意圖為自己或第三人不法之所有，以詐術使人將本人或第三人之
物交付者，處5年以下有期徒刑、拘役或科或併科50萬元以下罰
金。
以前項方法得財產上不法之利益或使第三人得之者，亦同。
前二項之未遂犯罰之。

附件：
臺灣南投地方檢察署檢察官起訴書
                                     111年度偵字第3575號
　　被　　　告　郭長宏　男　21歲（民國00年00月00日生）
　　　　　　　　　　　　住南投縣○○鎮○○路0段000○0號
　　　　　　　　　　　　居南投縣○○鎮○○路0段00巷00號
　　　　　　　　　　　　國民身分證統一編號：Z000000000號
上列被告因詐欺等案件，已經偵查終結，認應提起公訴，茲將犯
罪事實及證據並所犯法條分敘如下：
　　　　犯罪事實
一、郭長宏前因偽造文書等案件，經臺灣臺中地方法院以109年
    度易字第1322號判處有期徒刑3月、2月確定，應執行有期徒
    刑4月，於111年1月14日執行完畢。復於民國111年5月9日凌
    晨1時許，在南投縣○○鎮○○路000號統一便利商店，見陳韻如
    遺失之合作金庫銀行金融卡（卡號：0000-0000-0000-0000
    ），竟基於侵占遺失物之犯意將之據為己有，旋即意圖為自
    己不法之所有，基於行使偽造準私文書、詐欺得利之犯意，
    於同日凌晨1時45分許，在上址統一便利商店，以所使用之0
    000-000000號行動電話門號撥入遠傳電信公司語音繳費系統
    後，依語音操作指示選擇「金融卡」進行繳款作業，冒用陳
    韻如之名義，輸入上開金融卡卡號、有效年月及背面之識別
    碼後，繳交消費使用之電話費新臺幣2900元以行使之，致使
    前述電信公司負責處理前述電信付費業務之人員陷於錯誤，
    誤認係陳韻如本人授權使用金融卡利用語音繳費系統繳費，
    因而提供電信服務，郭長宏以前述方式刷卡消費，足以生損
    害於陳韻如、發卡銀行及特約商店金融卡交易安全性。嗣經
    陳韻如接獲金融卡刷卡簡訊通知後察覺有異，始循線查知上
    情。
二、案經陳韻如訴由南投縣政府警察局埔里分局報告偵辦。
　　　　證據並所犯法條
一、證據清單及待證事實
編號 證  據  清  單 待  證  事  實 一 被告郭長宏於警詢及偵查中之供述情節。 證明伊確有於上述時間、地點，侵占金融卡並使用告訴人申辦之金融卡繳交電信費之事實，惟辯稱：「並不構成詐欺、偽造文書等罪」。 二 證人即告訴人陳韻如於警詢中之指述。 證明被告確有涉犯如犯罪事實欄所述犯行之事實。 三 合作金庫商業銀行111年6月15日合金總卡字第1110016972號函及附件。 證明被告確有涉犯如犯罪事實欄所述犯行之事實。  四 遠傳電信股份有限公司111年7月4日遠傳（發）字第11110603057號函 證明卡號：0000-0000-0000-0000有繳交行動電話門號0000-000000號之電信費2900元。 
二、核被告所為，係犯刑法第337條之侵占遺失物、第216條、第
    220條第2項、第210條之行使偽造準私文書及第339條第2項
    之詐欺得利等罪嫌。被告偽造準私文書之低度行為，應為行
    使之高度行為所吸收，不另論罪。又被告基於詐欺得利之目
    的，行使偽造準文書，係以一行為同時觸犯刑法第216條、
    第220條第2項、第210條之行使偽造準私文書罪及第339條第
    2項之詐欺得利罪2罪名，為想像競合犯，請依刑法第55條之
    規定，從一較重之行使偽造準私文書罪處斷。又被告前受如
    犯罪事實欄所載之有期徒刑執行完畢，有本署刑案資料查註
    紀錄表附卷可稽。其於有期徒刑執行完畢後，5年內故意再
    犯本件有期徒刑以上之罪，依刑法第47條第1項規定，為累
    犯，而被告所犯本件罪嫌，與其上開構成累犯之前開案件均
    屬故意犯罪，且手法相似，可認其對前案刑罰反應力薄弱，
    倘加重其最低法定刑，核無司法院大法官釋字第775號解釋
    所示之罪刑不相當情形，應予加重其刑。未扣案之犯罪所得
    2900元，係屬被告之犯罪所得，且並未實際合法發還予告訴
    人，請依刑法第38條之1第1項、第3項宣告沒收，於全部或
    一部不能沒收或不宜執行沒收時，追徵其價額。
三、依刑事訴訟法第251條第1項提起公訴。
    此　致
臺灣南投地方法院
中　　華　　民　　國　  111　　年　　7 　　月　　7　　日
　　　　　　　　　　　　　　　檢　察　官　陳俊宏
本件證明與原本無異
中　　華　　民　　國　  111　　年　　7 　　月　　18　 日
　　　　　　　　　　　　　　　書　記　官　李侑霖
所犯法條　
中華民國刑法第337條
意圖為自己或第三人不法之所有，而侵占遺失物、漂流物或其他
離本人所持有之物者，處 1 萬 5 千元以下罰金。
中華民國刑法第216條
行使第 210 條至第 215 條之文書者，依偽造、變造文書或登載
不實事項或使登載不實事項之規定處斷。
中華民國刑法第220條
在紙上或物品上之文字、符號、圖畫、照像，依習慣或特約，足
以為表示其用意之證明者，關於本章及本章以外各罪，以文書論
。
錄音、錄影或電磁紀錄，藉機器或電腦之處理所顯示之聲音、影
像或符號，足以為表示其用意之證明者，亦同。
中華民國刑法第210條
偽造、變造私文書，足以生損害於公眾或他人者，處 5 年以下
有期徒刑。
中華民國刑法第339條
意圖為自己或第三人不法之所有，以詐術使人將本人或第三人之
物交付者，處 5 年以下有期徒刑、拘役或科或併科 50 萬元以
下罰金。
以前項方法得財產上不法之利益或使第三人得之者，亦同。
前二項之未遂犯罰之。
臺灣南投地方檢察署檢察官補充理由書
                                     111年度蒞字第2737號
    被  告  郭長宏　男　（民國00年00月00日生）
　　　　　　　　　　　　住南投縣○○鎮○○路0段000○0號
　　　　　　　　　　　　居南投縣○○鎮○○路0段00巷00號
　　　　　　　　　　　　國民身分證統一編號：Z000000000號
上列被告因偽造文書等案件，前經本署檢察官以111年度偵字第3
537號（下稱【系爭起訴書】）提起公訴，刻由貴院（下稱南投
地院）樸股審理中（111年度審訴字第232號），茲補充理由如下
：
一、【系爭起訴書】犯罪事實一【原記載】：「見陳韻如遺失之
    合作金庫銀行金融卡（卡號：0000-0000-0000-0000），竟
    基於侵占遺失物之犯意將之據為己有，」（見【系爭起訴書
    】犯罪事實一第4-6行）。
二、茲【更正】為：「㈠見陳韻如遺失之合作金庫銀行金融卡（
    卡號：0000-0000-0000-0000），竟意圖為自己不法之所有
    ，基於侵占遺失物之犯意，將之據為己有。」
三、【系爭起訴書】犯罪事實一【原記載】：「旋即意圖為自己
    不法之所有，基於行使偽造準私文書、詐欺得利之犯意，」
    （見【系爭起訴書】犯罪事實一第6-8行）。
四、茲【更正】為：「㈡郭長宏復另行起意，意圖為自己不法之
    所有，基於行使偽造準私文書、詐欺得利之犯意，」
五、【系爭起訴書】證據並所犯法條二【原記載】：「核被告所
    為，係犯刑法第337條之侵占遺失物、第216條、第220條第2
    項、第210條之行使偽造準私文書及第339條第2項之詐欺得
    利等罪嫌。被告偽造準私文書之低度行為，應為行使之高度
    行為所吸收，不另論罪。又被告基於詐欺得利之目的，行使
    偽造準文書，係以一行為同時觸犯刑法第216條、第220條第
    2項、第210條之行使偽造準私文書罪及第339條第2項之詐欺
    得利罪2罪名，為想像競合犯，請依刑法第55條之規定，從
    一較重之行使偽造準私文書罪處斷。」（見【系爭起訴書】
    證據並所犯法條二第1-8行）。
六、茲【更正】為：「犯罪事實一㈠部分，核被告所為，係犯刑
    法刑法第337條之侵占遺失物之罪嫌；犯罪事實一㈡部分，核
    被告所為，係犯刑法第216條、第220條第2項、第210條之行
    使偽造準私文書罪及第339條第2項之詐欺得利罪2罪名，為
    想像競合犯，請依刑法第55條之規定，從一較重之行使偽造
    準私文書罪處斷。被告所犯犯罪事實一㈠㈡2罪間，有其各自
    之獨立性，在時間差距上，亦非難以強行分開，在刑法評價
    上，該二行為犯意各別，行為互異，難以視為數個舉動之接
    續施行，自應予以分論併罰。」
七、爰補充理由如上。

    此　致
臺灣南投地方法院
中　　華　　民　　國　 111　　年　　8　　月　　31 　　日

                              檢　察　官　吳  宣  憲